臺灣彰化地方法院民事判決　100年度訴字第468號
原　　　告　江碩祥
被　　　告　祭祀公業江四合
法定代理人　江大鼻
上列當事人間請求確認派下權存在事件，本院於民國100年7月12
日言詞辯論終結，判決如下：
    主     文
確認原告對被告有派下權存在。
訴訟費用新臺幣捌仟伍佰玖拾元由被告負擔。
    事實及理由
一、原告起訴主張：查江氏宗親於早年時，因江鄭耀雲、江文彩
    及江河漢理財有方、建業成家，頗有成就，乃將一切產業對
    其9名下輩分別為江娘愛、江娘允、江娘華、江娘養（前開4
    位為江鄭耀雲之子孫）、江娘送（江文彩之子孫）、江火炎
    、江壬癸、江長海及江常盛（前開4位為江河漢之子孫）成
    立「祭祀公業江九合」，嗣江鄭耀雲長男江娘愛、次男江娘
    允、三男江娘華、四男江娘養為紀念江鄭耀雲以飲水思源、
    慎終追遠，並秉承創業德意，敦睦派下員發揚光大為目的，
    而成立「祭祀公業江四合」，並分別由江鄭耀雲所生四子之
    子孫為派下員。又於祭祀公業條例施行前，臺灣之祭祀公業
    係派下全體公同共有祀產之總稱，其派下權之取得，除祭祀
    公業所由設立之契約（如章程或規約）另有約定者外，原則
    上以祭祀公業之設立人及其繼承人之男系子孫為限，再依祭
    祀公業江四合管理暨組織規約第4條規定「本公業以江娘愛
    、江娘允、江娘華、江娘養等四人之子孫為派下員，但只限
    男性為派下員，招贅生子者，只限於傳姓將者始得為派下員
    」。而原告為江鄭耀雲之長子江娘愛之派下子孫即江瑞玉與
    贅夫蕭芳樟所生之次子，當屬江鄭耀雲之男性子孫，依前開
    規定，已分別該當「祭祀公業江九合」及「祭祀公業江四合
    」之派下員資格，惟原告之派下員資格卻僅經「祭祀公業江
    九合」認定在案，卻因作業人員辦理登記疏失而漏列原告為
   「祭祀公業江四合」之派下員。查「祭祀公業派下全員證明
    書核發後，管理人、派下員或利害關係人如發現有漏列、誤
    列派下員者，得檢具派下現員過半數之同意書，並敘明理由
    ，報經公所公告30日無人異議後，更正派下全員證明書」，
    祭祀公業條例第17條定有明文，惟如未取得派下現員過半數
    同意，當事人或利害關係人得循民事確認派下權之訴，俟確
    定判決後，再報請公所更正（內政部民政司99年4月29日台
    內中民字第0990000136號書函參照）。被告「祭祀公業江四
    合」於民國100年5月29日召集派下員大會時，經原告到場以
    臨時動議方式要求回復登記漏列之派下員資格，然因當日出
    席人數不足無法進行表決，原告僅能取得到場出席大會之派
    下員中總計20餘名派下員之同意書，且查被告「祭祀公業江
    四合」現時派下員總共已達215人，並均散居各地，於人數
    眾多且去向不明之情形下，原告無法一一個別向所有派下員
    取得同意書，從而，茲因被告漏未將原告列入派下員，致原
    告私法上之身分不明確，原告有提起確認之訴請求法院判決
    之法律上利益，為此提起本件訴訟，並聲明：如主文所示。
二、被告則稱：對於原告主張其就「祭祀公業江四合」有派下權
    並無意見等語。並聲明：同意原告之請求。
三、按確認法律關係之訴，非原告有即受確認判決之法律上利益
    者，不得提起之，民事訴訟法第247條第1項前段定有明文。
    所謂即受確認判決之法律上利益，係指法律關係之存在與否
    不明確，致原告在私法上之地位有受侵害之危險，而此危險
    得以對於被告之確認判決除去之者而言。經查，原告主張其
    等對於被告之派下權存在乙情，被告雖未否認之，惟被告申
    報之派下員名冊既未將原告列為派下員，原告就其派下權是
    否存在，其法律上地位有不安定性，且非待確認判決確定，
    無法除去其法律上之不安狀態，原告就其派下權存否，確有
    即受確認判決之利益。
四、本件原告主張之事實，業據提出江氏宗族系統表、「祭祀公
    業江九合」管理暨組織規約、「祭祀公業江四合」管理暨組
    織規約、手寫抄錄謄本、戶籍謄本、「祭祀公業江九合」派
    下員證明等影本為憑，並為被告所不爭執，信屬真實。復按
    當事人於言詞辯論時為訴訟標的之捨棄或認諾者，應本於其
    捨棄或認諾為該當事人敗訴之判決，民事訴訟法第384條定
    有明文。又按關於認諾及訴訟上自認或不爭事實之效力之規
    定，於第589條及第592條親子關係訴訟不適用之，民事訴訟
    法第594條固有明文。惟祭祀公業派下權之訴訟，涉及對於
    祭祀公業財產等所有之權利義務，係屬通常訴訟程序之訴訟
    ，而非屬上開親子關係事件程序之訴訟，自無民事訴訟法第
    594條規定適用之餘地（最高法院86年度台上字第1124號判
    決意旨參照）。是以本件訴訟既經被告於本院言詞辯論期日
    為訴訟標的之認諾（見本院卷第50頁），依前揭規定，原告
    請求確認對於被告祭祀公業江四合有派下權存在，為有理由
    ，應予准許。
五、訴訟費用負擔之依據：民事訴訟法第78條。
中    華    民    國  100    年    7    月    19    日
                  民事第三庭    法  官  尚安雅
以上正本係照原本作成。
如對判決上訴，應於判決送達後20日內向本院提出上訴狀（須附
繕本）。如委任律師提起上訴者，應一併繳納上訴審裁判費。
中    華    民    國  100    年    7    月    19    日
                                書記官  陳文俊